臺灣高等法院臺南分院刑事判決　　　　　九十三年度重上更(二)字第一八五號　Ｇ
　　　上　訴　人
　　　即　被　告　丙　○　○
　　　選任辯護人　楊　雪　貞
右上訴人因偽造文書等案件，不服臺灣臺南地方法院八十六年度訴字第一六四七號，
中華民國八十六年二月二十三日第一審判決（起訴案號：臺灣臺南地方法院檢察署八
十六年度偵字第八七一四、九一九二號），提起上訴，經判決後，由最高法院第二次
發回更審，本院判決如左：
      主      文
原判決關於丙○○部分撤銷。
丙○○無罪。
      理      由
一、本件公訴意旨略以：緣馬來西亞籍男子翁燦業、楊記遠、瞿亞昌（業經原審各判
    處有期徒刑一年確定）與同國籍男子麥克鍾（譯音）基於共同犯意，由麥克鍾交
    分別交予翁燦業、楊記遠、瞿亞昌等如附表一所示在境外所偽造之信用卡，矚翁
    燦業、楊記遠、瞿亞昌等以偽名於附表一所示時間、地點刷卡購物。麥克鍾與翁
    燦業、楊記遠、瞿亞昌約定若刷卡成功翁燦業、楊記遠、瞿亞昌等人約可獲得售
    價四成之利潤，若刷卡不成，翁燦業、楊記遠、瞿亞昌等人必須以自有資金購物
    。麥克鍾再於附表一７所示時間、地點交付0000000000000000號偽卡予具共同犯
    意之被告丙○○持之刷卡偽簽Steven之名購買機票。迨八十六年六月二十七日十
    時三十分許，為警查獲，並扣得如附表二所示之物。因認被告丙○○所為，涉犯
    刑法第二百十六條、第二百十條行使偽造私文書及第三百三十九條第一項之詐欺
    罪嫌。
二、訊據上訴人即被告丙○○矢口否認有何偽造文書及詐欺犯行，辯稱：麥克鍾持系
    爭信用卡向伊購買八張台北至高雄的國內機票，叫伊分兩次連續刷卡，並代為簽
    名，一次刷四千元，再刷三千元，是麥克叫伊要分兩筆，因有些出差要回去報帳
    ，有些人的額度一張能刷多少，客人要伊這麼做，伊就聽客人的，這段期間他有
    向伊買過兩、三次的國內機票，當時付款正常都用現金，這次臨時用信用卡，八
    張機票都有交給他，伊不知信用卡是偽造的，案發之前伊不知道麥克鍾的英文名
    字，一般簽名是看卡號後面的簽名，伊是看信用卡後面的簽名，有英文名字
    STEVEN，所以伊就簽這個名字云云。
三、按犯罪事實應依證據認定之，無證據不得認定其犯罪事實；不能證明被告犯罪者
    ，應諭知無罪之判決，刑事訴訟法第一百五十四條第一項、第三百零一條第一項
    分別定有明文。又事實之認定，應憑證據，如未能發現相當證據，或證據不足以
    證明，自不能以推測或擬制之方法，為裁判基礎（最高法院四十年臺上字第八六
    號判例意旨參看）。再按認定不利於被告之事實，須依積極證據，苟積極證據不
    足為不利於被告事實之認定時，即應為有利於被告之認定，更不必有何有利之證
    據；認定犯罪事實所憑之證據，雖不以直接證據為限，間接證據亦包括在內，然
    而無論直接或間接證據，其為訴訟上之證明，須於通常一般之人均不致有所懷疑
    ，而得確信為真實之程度者，始得據為有罪之認定，倘其證明尚未達於此一程度
    ，而有合理性懷疑存在時，即不得遽為被告犯罪之認定（最高法院三十年上字第
    八一六號、七十六年台上字第四九八六號判例意旨參看），故刑事訴訟之被告基
    於刑事訴訟法第一百五十四條所揭證據裁判主義之精神，對於不利於己之事證，
    若已提出合乎生活經驗上之質疑，除非另有足可補強起訴事實之積極證據，否則
    ，法院即應本於罪疑唯輕之法則，而為有利被告之認定。
四、本件公訴人認被告涉犯本件右揭罪行，無非以被告丙○○既以旅遊為業，對信用
    卡使用情形理應知之甚稔，麥克鍾交待宜分次刷卡，應知該卡有問題仍執問題卡
    刷卡，其犯意亦可認定為其論據。
五、經查：
  (一)被告丙○○雖以旅遊為業，惟對於信用卡如何使用未必熟悉，縱麥克鍾交待其宜
    分次刷卡，然業者依客戶要求分次刷卡，仍屬如何消費付款之方式，與常情尚無
    違背，公訴人認被告應知該卡有問題仍執問題卡刷卡，乃推測之詞，尚乏積極證
    據足以證明，難執為被告犯罪之憑藉。
  (二)同案被查獲之被告ENG CHANG  GIAP（中文名翁燦業）、KEE AH CHEＯNG（中文
    名瞿亞昌）、YONG  KEE  YEN（中文名楊記遠）均是馬來西亞人，由麥克提供偽
    造之信用卡，翁燦業、瞿亞昌於八十六年六月二十四日、楊記遠於同年月十九曰
    自馬來西亞來台灣從事以該偽造之信用卡購買物品，如果刷卡成功，則只需付一
    半或百分之四十價錢給麥克，如果刷卡不成功，則需以自己準備之現金交易，其
    等均有至商店消費刷卡成功多次之情形，業據彼等於警詢時供承在卷（警卷第一
    頁至十八頁），其等於偵審中亦為相同之供述，復有偽造之信用卡及所購商品扣
    案，消費明細表附卷可憑（警卷第四一頁至四三頁、偵查卷六三至七○頁）。又
    各該商店人員均當場指認係前述三人以偽卡前往刷卡消費，並未指認被告丙○○
    有參與其事，業據證人即大新通信行店長甲○○、寶島眼鏡公司驗光師支民良、
    連協藥局藥劑師孫桂萱供明在卷，復有指認之護照影本在卷可稽（警卷第二五頁
    至四十頁）。且翁燦業、楊記遠、瞿亞昌三人於原審亦均供稱「（問：丙○○有
    無與你們三人及麥克去刷卡消費？答）沒有。」等語（原審卷第四三頁），且據
    翁燦業供稱：我於西元一九九七年六月二十六日晚上十一時許，因發現麥克沒與
    我們聯絡，我們心裡害怕，就聯絡丙○○，請他於隔日上午來大通飯店幫我訂機
    票；後來還沒碰面就被查獲，丙○○來時就看我手被銬住，警察看到丙○○來就
    叫他過來搜身（警卷第三頁反面、四頁、原審卷一○五頁正反面），被告既未與
    彼三人或麥克共同前往刷卡消費或參與以低價付款情事，而係因翁燦業要求前往
    ，亦屬偶然機會與其等碰面，縱丙○○所稱係因麥克叫伊刷卡完後將卡交給翁燦
    業而前往（偵查卷九頁），實亦不足以認定被告與麥克或翁燦業等人有何共犯關
    係。
  (三)前述三人僅翁燦業認識被告，因同是旅遊業，業據翁燦業供明在卷（警卷第三頁
    正反面、偵查卷五七頁反面），復經證人乙○○函敘指稱，被告丙○○原是一家
    旅行社老闆，與其是舊識，也是同業，有陳訴狀一件附本審卷可稽。又被告丙○
    ○所辯稱因我送國內機票八張給麥克，我以為麥克會拿現金給我，誰知道麥克就
    拿該張花旗銀行信用卡給我，叫我去刷卡，總共七千元，在東榮旅行社進行刷卡
    等語（警卷第十九頁反面），核與同案被告翁燦業所指稱：我於西元一九九七年
    六月二十六日晚上十一時許聯絡丙○○，請他於隔日上午來大通飯店幫我訂機票
    （警卷第三頁正反面、原審卷一○五頁正反面）；及證人乙○○函敘稱：被告丙
    ○○與東榮旅行社公司員工都很熟，所以也會介紹他朋友來東榮公司購買，此筆
    被告丙○○刷卡，：：：客戶介紹客戶是常有的事情等情，大致相符，是被告既
    係旅遊業者，且與東榮旅行社職員均甚熟識，其代麥克向東榮旅行社購買機票，
    並因麥克說趕著要去小港機場搭機，授權由其代簽，因見信用卡上已簽了STEVEN
    ，乃依此簽名（偵查卷九頁、原審卷四二頁反面、一五八頁反面），且有信用卡
    及簽帳單在卷可稽（偵查卷第二四頁、二八頁編號七），尚屬商場交易對於熟識
    客人所為之服務。況其隨後已於同年六月三十日完成退貨，有聯合信用卡處理中
    心九十年五月二十二日聯卡會服字第三七四號函可稽（見本院上更一卷第一二五
    頁），並據乙○○函敘稱：此筆被告丙○○刷卡後，又請東榮公司會計退掉刷卡
    ，然後付現金給東榮公司等語明白，被告丙○○主觀上亦無不法所有之意圖。
  (四)至被告丙○○始終否認其在原審時所供稱：麥克鍾的英文名字是CHOONG／
    HEEKEONGMR，刷卡之名字是其簽的，當時信用卡上已簽了STEVEN等語（原審卷第
    四二頁反面），經本院向原審函調該庭訊錄音帶，已因遷址遺失，有該院九十三
    年六月十五日南院慶刑字第○九三○○二五八二六號函附本審卷可佐，無從勘驗
    該筆錄內容是否無訛，然據被告所丙○○所辯稱：八十六年十一月七日原審法院
    訊問以「他（指麥克鍾）的英文名字是什麼？」時，伊並未答稱如第一審訊問筆
    錄所載之「CHOONG／HEEKEONGMR」等語，而該最後二字MR係「先生」之簡稱，被
    告應不可能如此答訊，且被告於同筆錄又答稱「（問：刷卡日期？）八十六年六
    月二十六日刷卡之名字是我簽的，因我背不起來麥克鍾的英文名字，因他趕著要
    去小港機場搭機，授權由我代簽，當時信用卡上已簽了STEVEN」等語，足證被告
    所辯伊確實不知麥克鍾的英文名字，尚非虛妄，而被告依麥克授權及指示按信用
    卡上所載名字簽名以方便交易，難謂被告丙○○主觀有偽造他人簽名犯意情事。
六、綜右所述，公訴人所舉事證，尚有合理性之懷疑存在，致使無從為被告於右揭時
    地刷卡消費，確有不法所有意圖及偽造文書之主觀犯意之確信；且本院依調查所
    得之證據，無從認定被告有此犯行。被告丙○○辯無上開犯行，尚堪採信，此外
    ，復查無其他積極證據足資證明被告前揭犯行，應認為不能證明被告犯罪。原審
    未予詳查，遽予被告丙○○論罪科刑，自有可議，上訴意旨否認犯罪，為有理由
    ，自應由本院將此部分撤銷改判，並為無罪判決之諭知，以昭公允。
七、據上論斷，應依刑事訴訟法第三百六十九條第一項前段、第三百六十四條、第三
    百零一條第一項判決如主文。
本案經檢察官王碧霞到庭執行職務。
中    華    民    國      九十三      年      九      月      二十三    日
                                  臺灣高等法院臺南分院刑事第四庭
                                      審判長法官  鄭    文    肅
                                            法官  陳    珍    如
                                            法官  高    明    發
右正本證明與原本無異。
如不服本判決，應於判決送達後十日內向本院提出上訴狀，其未敘述理由者並應於提
出上訴狀後十日內向本院補提理由書（應附繕本)。
                                      法院書記官  陳    淑    貞
中    華    民    國      九十三      年      九      月      二十四    日
